【裁判字號】    90,台上,6410
【裁判日期】    901018
【裁判案由】    誣告
【裁判全文】
最高法院刑事判決                                九十年度台上字第六四一○號
    上  訴  人  甲○○
右上訴人因郭虹如自訴誣告案件，不服台灣高等法院高雄分院中華民國九十年八月七
日第二審更審判決（九十年度上更(一)字第一二一號，自訴案號：台灣高雄地方法院八
十五年度自字第七一五號），提起上訴，本院判決如左：
    主  文
上訴駁回。
    理  由
按刑事訴訟法第三百七十七條規定，上訴於第三審法院，非以判決違背法令為理由，
不得為之。是提起第三審上訴，應以原判決違背法令為理由，係屬法定要件。如果上
訴理由狀並未依據卷內訴訟資料，具體指摘原判決不適用何種法則或如何適用不當，
或所指摘原判決違法情事，顯與法律規定得為第三審上訴理由之違法情形，不相適合
時，均應認其上訴為違背法律上之程式，予以駁回。本件原判決綜合調查證據之結果
，認上訴人甲○○共同犯有刑法第一百六十九條第一項意圖他人受刑事處分，向該管
公務員誣告罪之事實，因而撤銷第一審諭知無罪之判決，改判論上訴人以上開罪名，
處有期徒刑陸月，併予宣告緩刑年，已詳認定犯罪事實之依據及憑以認定之理由
，並對上訴人否認有誣告犯意之辯詞，如何不足採信，均已依據卷內資料予以指駁及
說明，從形式上觀察，原判決並無違背法令情形。上訴意旨謂：系爭坐落屏東縣枋山
鄉○○○段第一五之三三三號土地，係先父張順發售予許萬福，許萬福之子許玉虎於
民國七十七年間，告知上訴人要辦理該筆土地過戶，上訴人方請領印鑑證明、戶籍謄
本交付許玉虎，及在繼承拋棄書蓋章，嗣發現許玉虎之妻郭虹如，竟將先父名下二十
三筆土地悉數過戶予張松林一人，致使上訴人懷疑，乃向檢察官告訴郭虹如涉犯偽造
文書等罪嫌，案經檢察官提起公訴，顯見上訴人並非虛構，自無誣告可言等語，係就
原判決已詳為論斷與說明之事項，再為事實上之爭執，殊非適法之第三審上訴理由。
又犯罪之直接被害人，得提出告訴，亦得逕行提起自訴，刑事訴訟法第二百三十二條
、第三百十九條第一項分別定有明文。本件被害人郭虹如不向檢察官提出告訴，逕向
原第一審法院提起自訴，依上說明，即非法所不許。至上訴人有無自張松林分得新台
幣三十萬元之部分款項，與上訴人成罪與否無關，上訴意旨執以指摘，亦非適法。此
外，上訴人徒憑己意，對原審職權之適法行使及原判決理由已詳為論斷之事項，任意
爭辯，顯與法定上訴第三審之形式要件不符，其上訴違背法律上之程式，應予駁回。
據上論結，應依刑事訴訟法第三百九十五條前段，判決如主文。
中      華      民      國     九十     年      十      月     十八     日
                              最高法院刑事第六庭
                                  審判長法官  謝  家  鶴
                                        法官  洪  文  章
                                        法官  花  滿  堂
                                        法官  陳  世  淙
                                        法官  洪  佳  濱
      右正本證明與原本無異
                                              書  記  官
中      華      民      國     九十     年      十      月    三十一    日


司法院資訊處製作；財團法人民間司法改革基金會備份。
